【裁判字號】    99,訴,1303
【裁判日期】    990721
【裁判案由】    偽造文書等
【裁判全文】
臺灣板橋地方法院刑事判決              99年度訴字第1303號
公  訴  人  臺灣板橋地方法院檢察署檢察官
被      告  丙○○
上列被告因偽造文書等案件，經檢察官提起公訴（99年度偵字第
3041號），本院合議庭以裁定進行簡式審判程序，判決如下：
    主  文
丙○○犯如附表二所示之罪，各處如附表二所示之刑。拘役部分
應執行拘役壹佰日，有期徒刑部分應執行有期徒刑壹年陸月，如
易科罰金，均以新臺幣壹仟元折算壹日。
    事  實
一、丙○○於民國98年11、12月間，任職於臺北縣中和市○○路
    265 號「八方雲集鍋貼店」擔任工讀生，與該店內之員工丁
    ○○為同事關係；詎丙○○為圖不勞而獲，而有下列之犯行
    ：
  (一)丙○○於98年12月1 日下午2 時許，在上址「八方雲集鍋貼
    店」內，見丁○○所使用之員工置物櫃鑰匙放置於櫃上，無
    人看管，認有機可乘，竟意圖為自己不法之所有，持該鑰匙
    開啟丁○○所使用之員工置物櫃，徒手竊取丁○○所有、置
    於該置物櫃皮夾內之乙○商業銀行（下稱乙○銀行）信用卡
    1 張（卡號為0000000000000000號），得手後即將之留供己
    用。
  (二)丙○○於竊得上開丁○○乙○銀行信用卡後，即基於意圖為
    自己不法所有之詐欺取財犯意，於如附表一編號1 所示之行
    為時間，前往如附表一編號1 所示行為地點之店家，選購店
    內之商品後，偽以丁○○之名義持上開乙○銀行信用卡付帳
    （消費金額詳附表一編號1 ），致使如附表一編號1 所示店
    家之服務人員因而陷於錯誤，誤信係丁○○本人持卡消費，
    而以該信用卡刷卡結帳，惟於刷卡過程中，因不明原因未能
    過卡，無法完成結帳手續（起訴書誤載丙○○有於該次消費
    之信用卡簽帳單上偽造「丁○○」之簽名），丙○○始未能
    詐得前述商品，丙○○此部分之詐欺取財犯行，亦因而未遂
    。
  (三)丙○○又基於行使偽造私文書、意圖為自己不法所有之詐欺
    取財等犯意，先後於如附表一編號2 至編號11所示之行為時
    間，前往如附表一編號2 至編號11所示各行為地點之店家，
    於選購店內之商品後，明知未得丁○○之同意或授權，仍偽
    以丁○○之名義持上開乙○銀行信用卡付帳，並於如附表一
    編號2 至編號11所示之各次消費之信用卡簽帳單（均為一聯
    式；消費金額詳如附表一編號2 至編號11所示）上偽造「丁
    ○○」之簽名各1 枚，以此方式偽造丁○○名義之簽帳單私
    文書，表示丁○○本人確認各該筆信用卡交易，並指示乙○
    銀行撥付各該筆消費款項之旨，復將該等簽帳單均持以交付
    予各店家之服務人員而行使之，致各該店家之服務人員均因
    而陷於錯誤，誤信為丁○○本人持卡消費，而將丙○○所選
    購之商品均交付予丙○○，足生損害於丁○○本人、乙○銀
    行及如附表一編號2 至編號11所示之各店家對於持卡人身分
    識別之正確性；丙○○以此方式，先後詐得價值相當於如附
    表一編號2 至編號11所示各次消費金額之商品等財物。
  (四)丙○○再基意圖為自己不法所有之詐欺取財犯意，於如附表
    一編號12所示之行為時間，前往如附表一編號12所示行為地
    點之店家，選購店內之商品後，偽以丁○○之名義持上開乙
    ○銀行信用卡付帳（消費金額詳附表一編號12），致使如附
    表一編號12所示店家之服務人員因而陷於錯誤，誤信係丁○
    ○本人持卡消費，而以該信用卡刷卡結帳，惟因斯時乙○銀
    行客服人員已察覺丁○○上開信用卡使用情狀有異，經電話
    與丁○○本人確認後，得知該信用卡有遭盜刷之情形，而於
    同日晚間8 時30分許，自行將該信用卡控管停用，該筆消費
    款項因而未能過卡，無法完成結帳手續（起訴書亦誤載丙○
    ○有於該次消費之信用卡簽帳單上偽造「丁○○」之簽名）
    ，丙○○始未能詐得前述商品，丙○○此部分之詐欺取財犯
    行，亦因而未遂。
  (五)嗣因丁○○知悉其信用卡有遭盜刷之情形後，旋報警處理，
    經警調取如附表一編號2 、編號4 所示店家之結帳櫃檯監視
    器錄影畫面清查、比對後，始知悉持卡盜刷者為丙○○，進
    而偵得全盤上情。
二、案經丁○○、乙○銀行訴由臺北縣政府警察局板橋分局報請
    臺灣板橋地方法院檢察署檢察官偵查起訴。
    理  由
一、上揭事實，業據被告丙○○迭於偵查中及本院審理時均坦白
    承認，核與告訴人丁○○、乙○銀行告訴代理人甲○○於警
    詢時所指訴之情節相符，並有乙○銀行客戶交易明細一覽表
    、信用卡簽帳單各1 紙、監視器錄影翻拍照片數幀等在卷可
    稽，足認被告上開自白，核與事實相符；本件事證明確，被
    告犯行堪以認定。
二、核被告如事實欄第1 項(一)所載之行為，係犯刑法第320 條第
    1 項之竊盜罪。被告如事實欄第1 項(二)、(四)所載之行為，均
    係犯刑法第339 條第3 項、第1 項之詐欺取財未遂罪；被告
    已著手於詐欺取財行為之實行，僅因未能過卡，無法結帳，
    而未能詐得財物，為未遂犯，依刑法第25條第2 項後段規定
    ，減輕其刑。核被告如事實欄第1 項(三)所載之行為，均係犯
    刑法第216 條、第210 條之行使偽造私文書罪、同法第339
    條第1 項之詐欺取財罪；被告於如附表一編號2 至編號11所
    示之各該信用卡簽帳單上偽造「丁○○」簽名之行為，係偽
    造私文書之部分行為，其偽造私文書後復持以行使，偽造之
    低度行為應為行使之高度行為所吸收，均不另論罪；被告如
    附表一編號2 、編號4 、編號9 、編號10所載各次於同一店
    家所為之數次行使偽造私文書、詐欺取財犯行，各係基於單
    一之行使偽造私文書、詐欺取財犯意，於時間、空間緊密相
    接之環境下所為之接續數行為，均為接續犯，各僅論以一行
    使偽造私文書、詐欺取財罪；被告如附表一編號2 至編號11
    所示之各次犯行，均係以一行使偽造私文書之詐術行為，同
    時觸犯行使偽造私文書及詐欺取財等罪名，為想像競合犯，
    均應依刑法第55條規定，從一較重之行使偽造私文書罪處斷
    。被告上開1 次竊盜、2 次詐欺取財未遂、10次行使偽造私
    文書等犯行，犯意各別，行為互異，應予分論併罰。爰審酌
    被告各項犯行之犯罪動機、目的、手段、所獲利益、其行為
    對於各告訴人所造成之損害程度，及被告犯後均坦承犯行，
    態度尚稱良好等一切情狀，就其各項犯行分別量處如主文所
    示之刑，並均諭知易科罰金之折算標準，另就宣告之拘役、
    有期徒刑分別定其應執行之刑及諭知易科罰金之折算標準。
    如附表一編號2 至編號11「應沒收物」欄所示偽造之「丁○
    ○」簽名，均係偽造之署押，應依刑法第219 條規定宣告沒
    收。
據上論斷，應依刑事訴訟法第273 條之1 第1 項、第299 條第1
項前段，刑法第210 條、第216 條、第320 條第1 項、第339 條
第1 項、第3 項、第25條第2 項、第55條、第41條第1 項前段、
第8 項、第219 條、第51條第5 款、第6 款，刑法施行法第1 條
之1 第1 項、第2 項前段，判決如主文。
本案經檢察官黃彥琿到庭執行職務
中    華    民    國    99    年     7    月    21    日
                刑事第十一庭  法  官  劉景宜
上列正本證明與原本無異。
如不服本判決，應於判決送達後10日內敘明上訴理由，向本院提
出上訴狀 (應附繕本) ，上訴於臺灣高等法院。其未敘述上訴理
由者，應於上訴期間屆滿後20日內向本院補提理由書「切勿逕送
上級法院」。
                              書記官  謝秀青
中    華    民    國    99    年     7    月    21    日
附表一
┌──┬───────┬───────────┬─────┬───────────┐
│編號│  行為時間    │    行為地點及店家    │ 消費金額 │    應沒收物          │
│    │  （民國）    │                      │（新臺幣）│                      │
├──┼───────┼───────────┼─────┼───────────┤
│1   │98年12月1 日下│中國信託統一志城店    │2,000元   │                      │
│    │午3 時20分許  │（臺北縣土城市○○路3 │（未過卡成│                      │
│    │              │段249 、251 號）      │功）      │                      │
├──┼───────┼───────────┼─────┼───────────┤
│2   │98年12月1 日下│愛買吉安板新店        │2 筆分別為│前開信用卡簽帳單2 紙上│
│    │午3 時48分許、│（臺北縣板橋市○○路1 │2,595 元、│偽造之「丁○○」簽名各│
│    │同日晚間7 時24│段389 號 ）           │4,109 元  │1 枚                  │
│    │分許          │                      │          │                      │
├──┼───────┼───────────┼─────┼───────────┤
│3   │98年12月1 日晚│暐鎧通訊              │980元     │前開信用卡簽帳單1 紙上│
│    │間7 時54分許  │（臺北縣板橋市○○路67│          │偽造之「丁○○」簽名1 │
│    │              │號1 樓）              │          │枚                    │
├──┼───────┼───────────┼─────┼───────────┤
│4   │98年12月4 日下│愛買吉安板新店        │2 筆分別為│前開信用卡簽帳單2 紙上│
│    │午3 時40分許、│（臺北縣板橋市○○路1 │479 元、  │偽造之「丁○○」簽名各│
│    │3 時51分許    │段389 號）            │1,784 元  │1 枚                  │
├──┼───────┼───────────┼─────┼───────────┤
│5   │98年12月5 日晚│富利食品股份有限公司  │999元     │前開信用卡簽帳單1 紙上│
│    │間7 時3 分許  │（臺北市○○路115 號1 │          │偽造之「丁○○」簽名1 │
│    │              │樓）                  │          │枚                    │
├──┼───────┼───────────┼─────┼───────────┤
│6   │98年12月5 日晚│北基加油站            │81元      │前開信用卡簽帳單1 紙上│
│    │間10時41分許  │（臺北縣萬里鄉大鵬村萬│          │偽造之「丁○○」簽名1 │
│    │              │里加投19之5 號）      │          │枚                    │
├──┼───────┼───────────┼─────┼───────────┤
│7   │98年12月7 日下│屈臣氏南雅店          │1,200元   │前開信用卡簽帳單1 紙上│
│    │午3 時42分許  │（臺北縣板橋市○○○路│          │偽造之「丁○○」簽名1 │
│    │              │1 段27號）            │          │枚                    │
├──┼───────┼───────────┼─────┼───────────┤
│8   │98年12月7 日晚│王品餐飲陶板屋文化店  │1,098元   │前開信用卡簽帳單1 紙上│
│    │間7 時35分許  │（臺北縣板橋市○○路1 │          │偽造之「丁○○」簽名1 │
│    │              │段145 號）            │          │枚                    │
├──┼───────┼───────────┼─────┼───────────┤
│9   │98年12月7 日晚│大潤發土城店          │2 筆分別為│前開信用卡簽帳單2 紙上│
│    │間8 時3 分許、│（臺北縣土城市○○街25│517 元、  │偽造之「丁○○」簽名各│
│    │8 時34分許    │號）                  │753 元    │1 枚                  │
├──┼───────┼───────────┼─────┼───────────┤
│10  │98年12月8 日晚│板新通訊行            │2 筆分別為│前開信用卡簽帳單2 紙上│
│    │間6 時31分許、│（臺北縣板橋市○○路1 │15,980元、│偽造之「丁○○」簽名各│
│    │6 時53分許    │段389 號）            │4,590 元  │1 枚                  │
├──┼───────┼───────────┼─────┼───────────┤
│11  │98年12月8 日晚│兆邦通訊社            │8,100元   │前開信用卡簽帳單1 紙上│
│    │間8 時23分許  │（臺北市○○路129號） │          │偽造之「丁○○」簽名1 │
│    │              │                      │          │枚                    │
├──┼───────┼───────────┼─────┼───────────┤
│12  │98年12月8 日晚│震旦通訊臺北五十營業所│8,500元   │                      │
│    │間9 時2 分許  │（臺北縣板橋市○○路2 │（未過卡成│                      │
│    │              │段370 、372 號）      │功）      │                      │
└──┴───────┴───────────┴─────┴───────────┘
附表二
 ┌────────┬───────────────────┐
 │犯罪事實        │所犯罪名及宣告刑                      │
 ├────────┼───────────────────┤
 │事實欄第1 項(一)  │丙○○竊盜，處拘役伍拾日，如易科罰金，│
 │                │以新臺幣壹仟元折算壹日。              │
 ├────────┼───────────────────┤
 │事實欄第1 項(二)  │丙○○意圖為自己不法之所有，以詐術使人│
 │                │將本人之物交付，未遂，處拘役參拾日，如│
 │                │易科罰金，以新臺幣壹仟元折算壹日。    │
 ├────────┼───────────────────┤
 │事實欄第1 項(三)  │丙○○行使偽造私文書，足以生損害於他人│
 │                │，計拾罪，各處有期徒刑參月，如易科罰金│
 │                │，均以新臺幣壹仟元折算壹日。如附表一編│
 │                │號2 至編號11「應沒收物」欄所示偽造之「│
 │                │丁○○」簽名均沒收。                  │
 ├────────┼───────────────────┤
 │事實欄第1 項(四)  │丙○○意圖為自己不法之所有，以詐術使人│
 │                │將本人之物交付，未遂，處拘役肆拾日，如│
 │                │易科罰金，以新臺幣壹仟元折算壹日。    │
 └────────┴───────────────────┘
附錄本案論罪科刑法條全文：
刑法第210條、第216條、第320條第1項、第339條第1項、第3項
中華民國刑法第210條
（偽造變造私文書罪）
偽造、變造私文書，足以生損害於公眾或他人者，處5年以下有
期徒刑。
中華民國刑法第216條
（行使偽造變造或登載不實之文書罪）
行使第210條至第215條之文書者，依偽造、變造文書或登載不實
事項或使登載不實事項之規定處斷。
中華民國刑法第320條
（普通竊盜罪、竊佔罪）
意圖為自己或第三人不法之所有，而竊取他人之動產者，為竊盜
罪，處5年以下有期徒刑、拘役或5百元以下罰金。
意圖為自己或第三人不法之利益，而竊佔他人之不動產者，依前
項之規定處斷。
前二項之未遂犯罰之。
中華民國刑法第339條
（普通詐欺罪）
意圖為自己或第三人不法之所有，以詐術使人將本人或第三人之
物交付者，處5年以下有期徒刑、拘役或科或併科1千元以下罰金
。
以前項方法得財產上不法之利益或使第三人得之者，亦同。
前二項之未遂犯罰之。

司法院資訊處製作；財團法人民間司法改革基金會備份。
